【裁判字號】    98,司養聲,241
【裁判日期】    980814
【裁判案由】    收養子女
【裁判全文】
臺灣高雄地方法院民事裁定           98年度司養聲字第241號
聲  請  人
即收養人    戊○○
聲  請  人
即被收養人  丁○○
            乙○○
上當事人間聲請認可收養事件，本院裁定如下：
    主  文
認可戊○○（男，民國○○○年○月○日生，身分證統一編號：
Ｚ000000000號）自民國九十八年七月一日起收養丁○○（女，民國○○○年○月○日生，身分證統一編號：Ｚ000
000000號）、乙○○（女，民國○○○年○月○日生，身
分證統一編號：Ｚ000000000號）為養女。
程序費用新臺幣壹仟元由聲請人負擔。
    理  由
一、按民法第1076條之1 第1 項規定：「子女被收養時，應得其
    父母之同意。但有下列各款情形之1 者，不在此限：(1)父母
    之一方或雙方對子女未盡保護教養義務或有其他顯然不利子
    女之情事而拒絕同意。(2)父母之一方或雙方事實上不能為意
    思表示」。又「收養子女，違反第1076條之1 之規定者，無
    效」、「收養有無效、得撤銷之原因或違反其他法律規定者
    ，法院應不予認可」，民法第1079條之4 、第1079條第2 項
    亦分別定有明文。
二、本件聲請意旨略以：緣聲請人即收養人戊○○與被收養人之
    生母甲○○結為夫妻，經已成年之被收養人丁○○、乙○○
    之同意，收養人願收養被收養人為養女，並於民國98年7 月
    1 日訂定收養契約書。惟被收養人之生父丙○○○於被收養
    人年幼時棄家不知去向，亦未盡對被收養人丁○○、乙○○
    養育之責，被收養人丁○○、乙○○於年國小期間即受收養
    人戊○○照顧長大，彼此感情情同家人。於民國96年左右，
    經花蓮縣社會局來電告知被收養人生父丙○○○以遊民身份
    獲社會局照料，但由於丙○○○名下有子女不符申請要件。
    惟若由其婚生子女即被收養人丁○○、乙○○接回照顧，因
    一人在待業中，一人在工廠工作，經濟壓力實有困難，且彼
    此情感間已有隔閡距離。為此，依法狀請本院認可本件收養
    等語。
三、經查：
  (一)聲請人主張之上開事實，業據其提出收養契約書、收養同意
    書、健仁醫院老人健康檢查結果紀錄表、戶籍謄本各1 份為
    證，並經收養人戊○○、被收養人丁○○、生母甲○○等皆
    到庭陳明，同意收養及出養，並皆瞭解收養後所生之法律關
    係（見本院98年7 月31日之訊問筆錄），故堪信為真實。
  (二)被收養人之生父丙○○○經本院合法通知無正當理由未到庭
    ，又經證人呂添福到庭證述：「被收養人要叫我舅舅，我與
    被收養人生母為姊弟關係。」、「（問：你跟被收養人有同
    住在一起嗎？）有，從他們出生之日起，我們就住在一起，
    那時候我才十二、三歲，一起住到他們國中畢業。」、「（
    問：這當中被收養人的生復有扶養她們嗎？）有時候回來二
    、三天就走了，沒有給生活費，被收養人是由外公、外婆、
    我、我姐姐及收養人一同扶養長大。」、「（問：到目前為
    止他們的生父有回來看她們嗎？）幾十年沒有看見了。」等
    語明確（本院98年7 月31日訊問筆錄），足認被收養人之生
    父丙○○○自被收養人丁○○、乙○○年幼時即未盡保護教
    養之義務無訛，被收養人丁○○、乙○○自幼即與收養人同
    住受扶養照顧至今成年，又被收養人生父丙○○○經本院合
    法通知，無正當理由未到庭陳明，揆諸首揭法律規定，本件
    收養並無須得其生父丙○○○之同意。綜合上述，本院審酌
    收養人之人格、收養人與被收養人丁○○、乙○○間如同親
    情互動等一切情狀，認收養人戊○○收養被收養人丁○○、
    乙○○為養子，於法即無不合，聲請人之聲請認可收養，應
    予准許。
四、依非訟事件法第21條第1 項前段、第23條、第24條第1 項，
    民事訴訟法第85條第1 項前段，裁定如主文。
中    華    民    國    98    年    8     月    14    日
                  家事法庭  司法事務官  任士慧
以上正本係照原本作成。
如不服本裁定，須於本裁定送達後10日之不變期間內，向本院提
出抗告狀，並繳納抗告費新臺幣1,000元。
中    華    民    國    98    年    8     月    14    日
                                書記官  楊馥華


司法院資訊處製作；財團法人民間司法改革基金會備份。
